臺灣高雄地方法院民事判決
111年度訴字第1279號
原      告  王新蓮  
訴訟代理人  李俊賢律師
            王心甫律師
被      告  王聰賓  
訴訟代理人  蔡文元律師
上列當事人間請求返還借款事件，本院於民國111 年12月7 日言
詞辯論終結，判決如下：
    主  文
原告之訴駁回。
訴訟費用由原告負擔。
    事實及理由
一、原告主張：被告先後於民國110年9月14日、9月15日各向原
    告借款新臺幣(下同）55萬元，合計110萬元，並稱將於110
    年9月16日將還款匯入原告帳戶，原告遂於110年9月14日、9
    月15日依被告之指示，各交付現金55萬元予被告指定之綽號
    「王董」之人。詎被告屆期並未還款，屢經原告催討，被告
    卻藉詞搪塞、拖延，迄今仍未還款分文，為此依民法第474
    條消費借貸法律關係，為此依民法第474條消費借貸法律關
    係，提起本訴，並聲明︰被告應給付原告110萬元，及自支付
    命令起送達翌日起至清償日止，按週年利率5﹪計算之利息。
    　　
二、被告則以：否認有向原告借款，原告並未提出借據或兩造簽
    名之書面文件，不足以證明兩造間有消費借貸合意，且原告
    亦未提出借款交付之證據，甚至對於何時、地、以何方式將
    110萬元借款交付予原告所稱「王董」之人，亦未詳加說明
    。又原告自承不知「王董」之真實姓名年籍，則原告交付11
    0萬元鉅款予「王董」時，要如何確認其交付對象即為「王
    董」？是原告空言泛稱已將110萬元交付予真實姓名年籍不
    詳之「王董」，顯有違常情，足見原告就「交付借款」此一
    要件並未舉證以實其說，基於消費借貸關係之「要物性」，
    自難認兩造間有110萬元之借貸關係存在。又原告縱有將110
    萬元交付「王董」之人，但原告係從事賭博行業之「組頭」
    或「小組頭」，被告為向原告投注簽賭之賭客，兩造間至多
    為違法無效之「賭債關係」，並無消費借貸關係存在等語，
    資為抗辯。並聲明：㈠原告之訴駁回。㈡如受不利判決願供擔
    保准免假執行。
三、得心證之理由：
　㈠按民事訴訟如係由原告主張權利者，應先由原告負舉證之責
    ，若原告先不能舉證，以證實自己主張之事實為真實，則被
    告就其抗辯之事實即令不能舉證，或其所舉證據尚有疵累，
    亦應駁回原告之請求（最高法院 100 年度台上字第 415 號
    判決意旨參照）。次按稱消費借貸者，於當事人間必本於借
    貸之意思合致，而有移轉金錢或其他代替物之所有權於他方
    之行為，始得當之。是以消費借貸，因交付金錢之原因多端
    ，除有金錢之交付外，尚須本於借貸之意思而為交付，方克
    成立。倘當事人主張與他方有消費借貸關係存在者，自應就
    該借貸意思互相表示合致及借款業已交付之事實，均負舉證
    之責任，其僅證明有金錢之交付，未能證明借貸意思表示合
    致者，仍不能認為有該借貸關係存在（最高法院98年度台上
    字第1045號判決意旨參照）。
  ㈡原告主張其先後於110年9月14日、15日各借貸55萬元予被告
    ，並於同日將借款交付被告指定之綽號「王董」之人，惟為
    被告所否認，並以前開情詞置辯，依上說明，原告自應就兩
    造間有借貸合意及交付借款等事實，負舉證責任。原告固提
    出其與被告於110年9月14、15日之LINE對話截圖、被告向原
    告催討還款之LINE對話截圖、被告提供予原告之全國財產稅
    總歸戶財產查詢清單照片，及被告於被訴傷害之刑案偵訊時
    自述欠原告110萬元之陳述為證〔見本院111年度司促字第776
    1號卷（下稱司促卷）第13-17、19-34、35頁、本院111年度
    審訴字第731號卷（下稱審訴卷）第63頁〕，惟查：
　⒈觀諸原告所提出110年9月14日、15日兩造間LINE對話截圖（
    見司促卷第13-17頁），並無被告向原告商借款項之話語，
    原告亦無答應借款或答應借出若干款項之回應，雙方全未提
    及借款金額55萬元，或借款如何交付，反而僅見被告向原告
    表示：「我等等匯錢給你幫我簽牌」、「我晚點看要簽幾號
    跟你說，匯給你」、「我錢可以禮拜四匯給你方便嗎」、「
    可以幫我下30號嗎」、「我等等一起給你」，原告則回應「
    熱門的牌要越早下越好，不然九州很容易擋」，並在被告稱
    「可以幫我下30號嗎？」時，詢問被告「幾車？」，並回應
    「賓賓今天開30號馬上提給你..沒開就晚上對匯ㄛ」，則上
    述對話內容自難證明被告有向原告借款110萬元。　
　⒉又原告所提出向被告催討還款之LINE對話、被告之全國財產
    稅總歸戶財產查詢清單照片（見司促卷第19-34頁），雖得
    見原告向被告催討110萬元，被告要求分期還款，並提出其
    名下財產為據，向原告保證不會跑掉，要求延期清償或欲處
    分名下房產供還債，固堪認被告有積欠原告110萬元債務。
    然欠債之原因非僅借款一端，兩造於對話中均未表示欠債之
    原因為借款，更未提及借貸，反而被告於對話中表示：「你
    給我幾個月時間」、「我有生產慢慢還你我可以」、「但是
    你這樣恐嚇這樣我跟你說我也是現在沒辦法給你」、「賭債
    走法院你也走不動」（見司促卷第33頁），而以兩造間債務
    為賭債，上法院也無用為由，要求原告寬限還款，故原告所
    提出此部分證據，亦無法證明被告積欠原告之債務為借款債
    務。
　⒊且原告主張與被告間為消費借貸關係，但並未舉證證明有將
    借款交付被告，其稱是交付給被告指定之綽號「王董」之人
    ，但兩造於110年9月14、15日之LINE對話中（見司促卷第13
    -17頁），未見被告有指定將借款或55萬元交付綽號「王董
    」之人，則原告主張是「依被告指示」而將借款交付綽號「
    王董」之人，亦缺乏實證而無法證明。　　　
　⒋再原告於110年11月3日有偕同訴外人陳谷鴻、李彥輝向被告
    催討債務，被告因而與陳谷鴻、李彥輝發生肢體衝突而互告
    傷害，被告於該傷害刑事案件中警詢時陳述：我與原告是打
    牌認識的牌友。（問：據原告警詢筆錄供稱，你有向其借款
    ？是否屬實？）有，屬實，但不是向她本人借現金，是當初
    有請原告幫我下注今彩539的牌錢尚未給她。第一筆為110年
    9月14日原告幫我下注55萬的牌，第二筆為110年9月15日再
    次請原告幫我下注55萬元，所以總共2筆。合計110萬元。我
    有與原告協調看能否以1個月2萬元償還，但原告表示沒辦法
    接受，請我先拿一半出來，但我一時間沒辦法拿出那麼多錢
    ，所以我跟她說要拿房子去抵押借錢出來還她，但審核都不
    過，所以還在商討中等語（見警卷第9頁）；於偵訊時陳稱
    ：（你為何欠110萬元？）我打牌認識原告，她有在簽牌，
    我還有幫朋友借等語（見高雄地檢110年度偵字第24327號卷
    第59頁）；原告於該案警詢時亦稱：我與被告是朋友關係，
    他欠我錢，騙我說要償還債務都未履行承諾，他於110年9月
    14日以通訊軟體LINE通話方式，告知我他要簽今彩539，麻
    煩我幫他下注55萬元，隔（15）日又以通訊軟體LINE通話方
    式告知我，他要再下注55萬元，並向我聲稱今日再沒中就要
    一起給我110萬元。我與被告一直有在聯絡，他從110年9月1
    4、15日兩日向我借款110萬元後，就佯裝要把房子拿去抵押
    貸款出來還我，或是要把手錶等值錢物品拿去典當再拿來還
    我，但他向我承諾的事情沒一項做到且一拖再拖，我也是跟
    我朋友借錢先幫他代墊這筆款項，每個月還要付利息，我也
    快撐不住，才會與陳谷鴻及李彥輝來找他等語（見警卷第12
    頁），另陳谷鴻於該案警詢時則稱：被告玩線上賭博積欠11
    0萬元呆帳，尚未償還，今日才會找他商討等語（見警卷第6
    頁），衡諸上述原告、被告、陳谷鴻於該傷害刑案陳述時，
    就渠等肢體衝突發生、被告欠債之緣由，並無虛偽陳述之動
    機，且陳述互核相符，均一致表示被告分別於110年9月14日
    、15日向原告簽六合彩下注各55萬元，因而積欠原告110萬
    元，復與上述兩造間LINE對話出現簽牌、簽賭號碼之話語，
    及被告稱其積欠原告之債務為賭債等跡證吻合。另由被告於
    110年9月15日向原告表示下注30號後，原告即向被告稱：「
    今天開30號馬上提給你，沒開就晚上對匯ㄛ」（見司促卷第1
    7頁），亦可知被告係直接與原告結算所需支付之賭資及可
    得領取之獎金，由原告直接向被告收付，被告關於簽賭之賭
    資給付及獎金兌領既均係與原告直接接洽，本院綜合上開事
    證，因認被告所辯原告係從事賭博行業之「組頭」或「小組
    頭」，被告為向原告投注簽賭之賭客，積欠原告之110萬元
    為賭債，堪值採信。
　㈢承上，被告積欠原告之債務係賭債，原告未能證明其與被告
    間存有消費借貸合意並已交付借款，則原告依消費借貸之法
    律關係，請求被告返還借款110萬元，自屬無據。
四、綜上所述，原告依消費借貸法律關係，請求被告給付原告11
    0萬元，及自支付命令送達翌日起至清償日止，按週年利率5
     ﹪計算之利息，為無理由，應予駁回。
五、據上論結，本件原告之訴為無理由，依民事訴訟法第78條，
    判決如主文。
中　　華　　民　　國　　111 　年　　12　　月　　15　　日
                  民事第一庭  法　官　陳筱雯
以上正本係照原本作成。
如對本判決上訴，須於判決送達後20日內向本院提出上訴狀。如
委任律師提起上訴者，應一併繳納上訴審裁判費。　　　　　　
中　　華　　民　　國　　111 　年　　12　　月　　15　　日
　　　　　　　　　            書記官  張宸維